臺灣高等法院刑事判決　　　　　　　　99年度上易字第2898號
上　訴　人
即　被　告　葉劉承宗
上　訴　人
即　被　告　林二煌
上列上訴人因詐欺案件，不服臺灣桃園地方法院99年度審易字第
1238號，中華民國99年11月12日第一審判決（起訴案號：臺灣桃
園地方法院檢察署98年度偵字第12962號，第28885號），提起上
訴，本院判決如下：
    主  文
原判決關於葉劉承宗部分撤銷。
葉劉承宗共同意圖為自己不法之所有，以詐術使人將本人之物交
付，處有期徒刑伍月，如易科罰金，以新臺幣壹仟元折算壹日。
其餘上訴駁回。
    事  實
一、葉劉承宗夥同林二煌、王福平及某姓名年籍不詳之成年男子
    ，共同基於冒充公務員而行使其職權及意圖為自己不法所有
    之犯意聯絡，由王福平於98年6月4日將其所有之牌照號碼為
    5602-TS號之自用小客車交給葉劉承宗，再由林二煌於翌日
    （5日）中午12時30分許，駕駛前開王福平所有之自用小客
    車搭載某姓名年籍不詳之成年男子至宋永倉位於桃園縣平鎮
    市○○路○段8巷158號住處，由林二煌自稱陳姓刑警，該成
    年男子則假扮係遭林二煌所逮捕之詐欺犯，惟因宋永倉外出
    工作，林二煌乃向宋永倉所僱請之外勞佯稱該成年男子係員
    警所逮捕之詐欺集團成員，該成員指認宋永倉之兒子宋智銘
    係詐欺集團成員之一，負責在自動櫃員機提領贓款（俗稱車
    手），而冒充公務員行使其職權，該外勞聞之隨即以電話通
    知宋永倉並將電話轉由自稱陳姓刑警之林二煌與宋永倉通話
    ，因宋永倉無暇立即返家，林二煌乃於電話中留下「000000
    0000」電話給宋永倉。繼於98年6月6日下午4時33分許，林
    二煌打電話給宋永倉佯稱因在桃園縣楊梅地區抓到犯人，工
    作很忙，並向宋永倉稱此事之後交由綽號「小張」之朋友（
    即葉劉承宗）處理，葉劉承宗則於98年6月6日晚間6時18分
    許，以手機門號0000000000號打電話給宋永倉之手機門號
    0000000000號，相約在桃園縣中壢市○○路36號之東坡老店
    前見面。見面時，葉劉承宗即向宋永倉稱：「小孩的事要不
    要處理、陳大哥會處理好」，並向宋永倉開口索取處理費新
    臺幣（以下同）10萬元，宋永倉不疑有它，信以為真而陷於
    錯誤，乃將身上僅有之1萬5千元交予葉劉承宗，葉劉承宗離
    開前，要求宋永倉尾款8萬5千元於98年6月9日交付。嗣於98
    年6月9日下午5時35分許、晚間7時43分許及晚間8時29 分許
    ，葉劉承宗以前開手機門號0000000000號打電話與宋永倉相
    約，約定在桃園縣中壢市○○○路與復興路口之麥當勞（桃
    園縣中壢市○○路57號）前交付尾款8萬5千元。而葉劉承宗
    、林二煌、王福平於當日（9日）晚間7時至8時許先到桃園
    縣中壢市○○路之東坡老店內會合，而後推由王福平前往上
    址麥當勞店內向宋永倉取得8萬5千之際，經埋伏之員警潘清
    華上前逮捕，當場扣得現鈔8萬5千元，並進而循線查獲葉劉
    承宗及林二煌。
二、案經臺灣桃園地方法院檢察署檢察官自動檢舉簽分偵辦暨宋
    永倉訴由桃園縣政府警察局中壢分局報請臺灣桃園地方法院
    檢察署檢察官偵查後起訴。被告等於原審為有罪之陳述，經
    告知簡式審判程序意旨，並聽取公訴人及被告之意見後，原
    審合議庭裁定改由受命法官獨任依簡式審判程序審理。
    理  由
一、證據能力：被告對後引證據之證據能力，均不爭執（本院卷
    第36頁），且觀其製作取得之情形，並無違法或不當之情形
    ，依刑訴訟法第159條之4，5規定，均有證據能力，
二、上揭犯罪事實，業據上訴人即被告葉劉承宗、林二煌坦承不
    諱，核與共犯王福平於偵訊及原審陳述（偵字第12962號卷
    一第38-40頁，50-53頁，142-145頁，150- 155頁，卷二地
    33-38頁，告訴人宋永倉於警詢及偵訊指述（同上偵卷一第
    15-18頁，第152-154頁，卷二地71-73頁），暨證人黃致翔
    、潘清華於偵訊證述情節大致相符，復有新臺幣8萬5千元現
    鈔影本、贓物認領保管單、牌照號碼為5602-T S號之自用小
    客車車籍查詢基本資料詳細畫面及車輛照片2張（偵卷一第
    19-32頁）、手機門號0000000000號之申請人資料、被告葉
    劉承宗使用之手機門號0000000000號於98年4月1日起至98
    年6月30日之雙向通聯記錄、被告林二煌使用之手機門號00
    00000000號於98年6月5日至98年6月9日之雙向通聯記錄、被
    告林二煌使用之手機門號0000000000號於98年6月5日至98年
    6月10日之雙向通聯記錄、被告王福平使用之手機門號00000
    00000號於98年4月1日起至98年6月10日之雙向通聯記錄、告
    訴人宋永倉使用之手機門號00000000 00號於98年6 月4日至
    98年6月10日之雙向通聯記錄、上開手機門號0000000000、
    0000000000、0000000000、0000000000於98年6月5日至98年
    6月9日之通聯記錄排序表、桃園縣政府警察局中壢分局98年
    7月24日中警分刑字第0987032260號函暨函附之中壢市○○
    路36號「東坡老店」與中壢市○○○路與復興路口「麥當勞
    」之現場圖、中華電信股份有限公司行動通信分公司98年7
    月29日行維三字第0980000381號函暨函附之「中壢市○○○
    路與復興路口」發受話時涵蓋之基地台位置圖、威寶電信股
    份有限公司傳真函附之中壢市○○路36號（東坡老店）及中
    壢市○○○路與復興路口（麥當勞）發受話時涵蓋之基地台
    位置、以Google地圖搜尋行動電話基地台位置之分佈等在卷
    可稽，足認被告等上開自白，有證據可佐，堪予採信。綜上
    ，事證明確，被告等犯行均堪認定。
三、核被告葉劉承宗、林二煌所為，均係犯刑法第158條第1項之
    僭行公務員職權罪及刑法第339條第1項之詐欺取財罪。（一
    ）起訴書雖漏未記載被告等另犯刑法第158條第1項之僭行公
    務員職權罪，然起訴事實已有此部分犯罪事實，且經原審檢
    察官當庭增列起訴法條，自為起訴效力所及。（二）被告二
    人與王福平及不詳姓名之成年人間，就上開犯行有犯意聯絡
    及行為分擔，應論以共同正犯。（三）被告等冒充刑警向告
    訴人宋永倉表示宋永倉兒子宋智銘係詐欺集團成員車手，並
    索取處理費10萬元，使宋永倉陷於錯誤，因而交付財物之行
    為，係一行為觸犯僭行公務員職權罪及詐欺取財罪，為想像
    競合犯，從一重處斷後應論以詐欺取財罪。（四）被告葉劉
    承宗前於93年間因違反槍砲彈藥刀械管制條例案件，經原
    審法院以94年度簡字第190號判決判處有期徒刑4月，併科罰
    金新臺幣5萬元，於94年7月2日判決確定，並於94年9月6日
    徒刑易科罰金；於94年1月間另因贓物案件，經臺灣新竹
    地方法院（以下簡稱新竹地院）以94年度竹簡字第16 5號判
    決判處有期徒刑3月確定，於95年1月23日易科罰金；另於
    92年間因詐欺案件，經原審法院以94年度壢簡字第1159號判
    決判處有期徒刑5月確定，於95年7月19日易科罰金；於93
    年間又因贓物案件，經原審法院以94年度易字第684號判決
    判處有期徒刑2月確定，於95年6月28日易科罰金；又於94
    年6月間因恐嚇案件，經新竹地院以95年度訴字第625號判決
    判處有期徒刑7月，減為有期徒刑3月又15日確定，於97年2
    月20日易科罰金；於94年2月至4月間另因違反兒童及少年
    性交易防制條例案件，經新竹地院以95年度訴字第434號判
    決判處有期徒刑1年，減為有期徒刑6月確定，因上開六罪刑
    合於定應執行刑之要件，在未裁定前已先執行之有期徒刑之
    罪，將因嗣後合併他罪定應執行刑之結果，僅能扣除已執行
    之有期徒刑部分，而不能認為已執行完畢（最高法院94年度
    台非字第249號刑事判決意旨參照，於本案不構成累犯）。
四、原審以事証明確，予以論罪科刑，就被告葉劉承宗部份，
    固非無見，惟未及審酌被告葉劉承宗已與被害人達成民事和
    解，有和解書在卷可參（本院卷第13-14頁），尚有未洽，
    被告葉劉承宗上訴指摘及此，為有理由，應由本院撤銷改判
    。爰審酌被告葉劉承宗之前科、素行、生活狀況、犯罪之動
    機、目的、冒充公務員索取賄賂詐騙他人財物影響公務員聲
    譽，及犯後坦承犯行，態度尚佳等一切情狀，量處有期徒刑
    五月，並諭知易科罰金折算標準。被告林二煌部份，原審
    適用刑事訴訟法第299條第1項前段，刑法第28條、第158 條
    第1項、第339條第1項、第55條、第41條第1項前段，刑法施
    行法第1條之1第1項、第2項，並審酌被告之前科、素行、生
    活狀況、犯罪之動機、目的、冒充公務員索取賄賂詐騙他人
    財物影響公務員聲譽，及犯後坦承犯行，態度尚佳等一切情
    狀，量處被告林二煌有期徒刑六月，並諭知易科罰金標準，
    核無不合。被告林二煌上訴略以：已和解，請輕判等語，惟
    未提出證據證明，即不可採，此部份上訴，為無理由，應予
    駁回。
據上論斷，應依刑事訴訟法第369條第1項前段、第368條，第364
條、第299條第1項前段，刑法第28條、第158條第1項、第339 條
第1項、第55條、第41條第1項前段，刑法施行法第1條之1第1項
、第2項，判決如主文。
本案經檢察官呂光華到庭執行職務。
中    華    民    國  100    年    2    月    25    日
            刑事第二十一庭審判長法  官  周政達
                                法  官  楊力進
                                法  官  趙文卿
以上正本證明與原本無異。
不得上訴。
                                書記官  陳樂觀
中    華    民    國   100    年    2     月    25    日
附錄：本案論罪科刑法條全文
中華民國刑法第158條
冒充公務員而行使其職權者，處三年以下有期徒刑、拘役或五百
元以下罰金。
冒充外國公務員而行使其職權者，亦同。
中華民國刑法第339條
意圖為自己或第三人不法之所有，以詐術使人將本人或第三人之
物交付者，處五年以下有期徒刑、拘役或科或併科一千元以下罰
金。
以前項方法得財產上不法之利益或使第三人得之者，亦同。
前二項之未遂犯罰之。